臺灣高等法院臺中分院刑事判決　　　　　　　　　　九十一年度上訴字第七八五號
　　上　訴　人　臺灣彰化地方法院檢察署檢察官
　　被　　　告　丙○○
　　選任辯護人　陳青來
右上訴人因被告妨害自由案件，不服臺灣彰化地方法院九十一年度易字第二一六號，
中華民國九十年四月九日第一審判決（起訴案號：臺灣彰化地方法院檢察署九十一年
度偵字第三○八號）提起上訴，本院判決如左：
    主  文
原判決撤銷。
丙○○以加害生命、身體之事，恐嚇他人致生危害於安全，處有期徒刑陸月，如易科
罰金，以百元折算壹日。
    事  實
一、丙○○係彰化縣第十四屆鄉鎮長候選人甲○○之輔選司機，因得知同為甲○○輔
    選司機之乙○○打算離職，轉為與甲○○競選之另一候選人輔選，竟基於以加害
    生命、身體之事，恐嚇乙○○致生危害於安全之犯意，於民國（下同）九十年十
    二月二十六日二十時許，在彰化縣溪洲鄉○○路○段二三二號附近，邀乙○○至
    其所有車號：八Ｈ─五二八Ｏ號自小客車內後，遂自該車駕駛座椅子下取出黑色
    玩具手槍一把（丙○○稱案發後，於同年月二十八日十八時許已將之丟棄於濁水
    溪中，故未扣案），並於中央扶手置物箱內取出數量不詳之子彈，將玩具子彈取
    出後再裝填，對準乙○○之頭部及腿部恐嚇稱：「不要管太多」「你怕不怕挨子
    彈，向你頭部開一槍好不好，要讓你跛腳好不好」等語，並將車駛至彰化縣溪州
    鄉○○村○○路稻田，朝車窗外射擊約五、六發之子彈並冒出火花，使乙○○心
    生畏懼而致生危害於安全，經乙○○於九十一年一月三日向警方報案後，經警當
    日持搜索票在丙○○上開車輛內扣得空彈殼九顆、玩具手槍底火七十五個。
二、案經陳鐿生訴由彰化縣警察局北斗分局報請臺灣彰化地方法院檢察署檢察官偵查
    起訴。
    理  由
一、訊據被告丙○○矢口否認右揭犯行，辯稱：伊沒有恐嚇乙○○，在車上玩具手槍
    不小心掉下來，乙○○說要試射，試射時只有火花而已，沒有跟乙○○講不要介
    入選舉太多，不知道乙○○要去幫陳樹藍開宣傳車云云。惟查：
（一）被告於右揭時、地持槍恐嚇被害人之犯罪事實，業據被害人乙○○迭於警訊、
      偵查及原審法院指訴綦祥（九十一年度偵字第三○八號卷第八頁正面、二十八
      頁正面）；經核與被告供承：有在上開時、地邀乙○○上車並試射數發子彈冒
      出火花等情（見原審卷第十六頁）相符，雖被害人於警訊及偵查之指訴，就被
      告係持槍指其頭部或腳部，互有差異，但其於原審業已明確陳述當時被告先拿
      槍出來，將子彈裝上去，指其頭部稱「我向你頭部開一槍好不好」，後又說：
      「讓你跛腳好不好」；於本院亦稱被告自其駕駛座底下拿出槍枝及子彈，要伊
      不要管太多，又拿槍抵住伊頭部，說對著伊頭部開槍好不好？又說在伊腳開槍
      讓伊跛腳，並要伊不要管太多，雖被告未明講何事，但伊覺得應該是講選舉之
      事，因當時正逢選舉期間，明眼人都知道他的是選舉的事，伊所講前後並無矛
      盾（見本院卷第五十二頁、第五十三頁），參以上開被害人指訴之差異，僅係
      強調同一事件之不同片段，主要之受害情節即遭被告持槍恫嚇要開槍一事，均
      無矛盾之處，況被告亦坦承在搭載乙○○之途中，確有開槍試射無訛（本院卷
      第二十頁）；復參之被告與被害人為同事，自九十年十二月十二日之後才認識
      ，至案發時認識僅十餘天，並無宿怨，被害人確於九十一年一月一日轉為他候
      選人服務之事實，又為被告及被害人所是認（見偵卷第五頁正面、背面、第八
      頁正面、原審卷第十六、二十一頁、本院卷第六十三、六十四頁）；證人甲○○亦到庭具結證實被害人嗣後到其他候選人處幫忙等語（見本院卷第三十八頁
      ）；是被告既自承與被害人沒有糾紛與仇怨（同前偵卷第五頁正面倒數第二行
      ）；則其豈有輕率持該玩具手槍無端向被害人開玩笑之理？且其與被害人既初
      識不久，彼此又不熟，被告苟無威脅恫嚇之意，又何以在被害人面前開槍示警
      ？再者被告若非欲使被害人不敢轉為其他候選人服務，又何以放言要被害人不
      得插手管太多？況由當時適值選舉之敏感時刻，甲○○與陳樹藍復為對立競爭
      之鎮長候選人，更可見被告前述作為應係針對選舉而來，被害人之指訴確屬有
      據，應堪採信；此外，復有空彈殼九顆、玩具手槍底火七十五個扣案可資佐證
      （見偵卷第十一、十二頁）。
（二）至於被告就該槍枝之來源，先於警訊中辯稱：上開槍枝係在大村鄉太空城玩具
      店購買（見偵卷第四頁背面、第二十二頁正面）；復於原審法院訊問時初雖辯
      稱：是上網購買的（按：即網路郵購之意），是乙○○要伊幫忙買槍云云，其
      後又更易其詞，辯稱：十二月二十二日左右，在網路上看到有人賣槍，一時好
      奇所以才買，事後在當日試射後，乙○○想要以三千元之價格向伊買，但伊沒
      有同意云云（見原審卷第十九頁），嗣再翻供辯稱：前往大村鄉太空城玩具店
      購買手槍云云（見原審卷二十六、四十二頁答辯狀），則被告對於購槍之初，
      是否業已受乙○○之委託而購買，或自己好奇而購買，及以網路郵購或親往彰
      化縣大村鄉太空城玩具店購槍等節，前後辯詞矛盾，且被害人亦否認有向被告
      買槍，參以被告辯稱：之前沒人知道伊買槍，當天與乙○○在車上聊天被看到
      故將槍枝丟掉云云（見原審卷第二十頁），並於本院辯稱：「（問：為何在車
      上開槍？）那是不小心掉下來，乙○○說要試射」（見本院卷第十九頁）、「
      玩具手槍是從駕駛座下方掉入腳踏板處，乙○○看到，拿起來把玩」云云（見
      本院卷第二十四頁）、「車開到中溪路，有一個東西從車座掉下來，他（按：
      指被害人乙○○）說要試射一下」（見本院卷第六十三、六十六頁），既為乙○○所欲託購，則又何以會意外被乙○○看到，且被害人既僅認識被告十餘天
      ，何以會託被告買槍，是被告供詞閃爍，均係為掩飾其預藏槍械恐嚇被害人之
      犯行，顯不可採。從而被告所辯顯係臨訟卸責之詞，不足採信，益徵其確有右
      揭犯行。
（三）證人即上開候選人甲○○雖於本院證稱：乙○○應該不會被丙○○恐嚇等語（
      見本院卷第三十八頁），惟按證人個人意見或推測之詞，不得作為證據，刑事
      訴訟法第一百六十條定有明文，是其推測之詞不得作為證據，況甲○○亦證稱
      ：「（問：丙○○是否擔任你的義工，因為不滿乙○○換跑道幫其他候選人助
      選，所以恐嚇他，你是否知情？）我不知道，但是應該是不會」（見本院卷第
      三十八頁），是甲○○對被告究竟是否有右揭犯行亦自承不知情，其供詞不足
      以為被告有利之認定。至被害人就被告實際上在中西路稻田處試射之子彈次數
      ，或稱七、八次，或稱五、六次，於本院則稱十餘槍，前後不一，本諸罪疑惟
      輕之法則，自應以次數較少之五、六發為準，附此敘明。
（四）綜上所述，被告所辯顯係卸責之詞，不足採信，其犯行顯堪認定，應予依法論
      科。
二、核被告丙○○持玩具槍向被害人恫稱要向其頭、腳部射擊，顯係以加害生命、身
    體之事，威嚇對方，核其所為，係犯刑法第三百零五條之恐嚇危害安全罪，原審
    就被害人因情緒緊張或時日之經過，致其供述前後所述難免有片段、前後不一之
    情形，未深究其異同之原因，就被告其他不利之事證，亦未論述何以不足採之理
    由，徒以被害人指訴，在細節上供述不完整即為被告無罪之諭知，尚有未洽，檢
    察官上訴意旨因此指摘原判決不不當，為有理由，應由本院予以撤銷改判。爰審
    酌被告因選舉恩怨之犯罪動機、犯罪之手段、目的、並未實際對被害人造成傷害
    、犯後否認犯行、態度不佳等一切情狀，量處如主文第二項所示之刑，並諭知易
    科罰金之折算標準。扣案空彈殼九顆、底火七十五個，雖為被告所有，此為被告
    所不否認，但二者並未組裝，並非專供本件犯罪之用，故不予宣告沒收。
三、據上論斷，應依刑事訴訟法第三百六十九條第一項前段、第三百六十四條、第二
    百九十九條第一項前段，刑法第三百零六條、第四十一條第一項、罰金罰鍰提高
    標準條例第一條前段、第二條。
本案經檢察官丁○○到庭執行職務。
中      華        民        國        九十一    年    八    月    八    日
                              　　臺灣高等法院臺中分院刑事第七庭
                                  　　　審判長法  官　林  榮　龍
                                法　官  江  錫  麟
                                        　　　法  官  謝  說  容
右正本證明與原本無異。
不得上訴。
                                              書記官　金  珍  華
中      華      民      國　  九十一     年      八       月     九     日
附錄：本判決論罪科刑法條全文
刑法第三百零五條
以加害生命、身體、自由、名譽、財產之事恐嚇他人，致生危害於安全者，處二年以
下有期徒刑、拘役或三百元以下罰金。
                                                              　　　　　Ｆ
